【裁判字號】    97,易,798
【裁判日期】    971230
【裁判案由】    妨害公務
【裁判全文】
臺灣基隆地方法院刑事判決               97年度易字第798號
公  訴  人  臺灣基隆地方法院檢察署檢察官
被      告  己○○
上列被告因妨害公務案件，經檢察官提起公訴（97年度偵字第20
52號），本院判決如下：
    主  文
己○○對於公務員依法執行職務時，施脅迫，處有期徒刑肆月，
如易科罰金，以新臺幣壹仟元折算壹日。扣案之開山刀壹把沒收
。
    事  實
一、己○○前曾在基隆市仁愛市場及博愛市場等處違規張貼及塗
    寫租售屋廣告，而於民國97年4 月25日14時40分許，在其所
    有基隆市○○區○○路44號2 樓房屋，遭任職於基隆市環境
    保護局（下稱環保局）稽查員庚○○、戊○○、乙○○、丁○○及甲○○等5 人循線查獲，經庚○○等5 人出示證件表
    明公務員身分，並請己○○提出身分證接受開單告發時，己○○竟不服取締，拒絕提供證件資料，並對庚○○等人大吼
    「違法就違法，上來那麼多人，要開單就開單」等語，隨而
    奔下樓，庚○○等5 人立即跟在其後，己○○見狀，明知庚○○等5 人係依法執行職務之公務員，竟基於妨害公務之犯
    意，在基隆市○○路38號前之車號4509-KL 號自小貨車內取
    出其所有之開山刀1 把（非屬槍砲彈藥刀械管制條例管制之
    刀械），朝站在南榮路40號前之庚○○等5 人之方向揮舞，
    並逼近作勢砍殺，使庚○○等5 人無法靠近取締，己○○即
    以此脅迫之方式妨害上開公務員依法執行之職務。庚○○見
    情勢危險，立即報警處理，丁○○亦拿出隨身所攜帶之攝影
    機錄影存證，己○○發現後，將手持之開山刀丟進上開自小
    貨車內，並至街道對面招攬計程車坐上離去。嗣經警到場處
    理後，在上開自小貨車內扣得供本件所用之開山刀1 把。
二、案經基隆市警察局第一分局報請臺灣桃園地方法院檢察署檢
    察官偵查起訴。
    理  由
壹、證據能力部分：
  (一)按被告以外之人於審判外之陳述雖不符刑事訴訟法第159 條
    之1 至之4 規定，而經當事人於審判程序同意作為證據，法
    院審酌該言詞陳述或書面陳述作成時之情況，認為適當者，
    亦得為證據；當事人、代理人或辯護人於法院調查證據時，
    知有刑事訴訟法第159 條第1 項不得為證據之情形，而未於
    言詞辯論終結前聲明異議者，視為有前項之同意，同法第15
    9 條之5 定有明文。又該條立法意旨在於傳聞證據未經當事
    人之反對詰問予以核實，原則上先予排除，惟若當事人已放
    棄反對詰問權，於審判程序中表明同意該等傳聞證據可作為
    證據；或於言詞辯論終結前未聲明異議，基於尊重當事人對
    傳聞證據之處分權，及證據資料愈豐富，愈有助於真實發見
    之理念，且強化言詞辯論主義，使訴訟程序得以順暢進行，
    上開傳聞證據亦均具有證據能力。準此，被告對公訴人所證
    人庚○○、戊○○、乙○○、丁○○、甲○○於警詢時及偵
    查中（均已具結）之陳述，認沒有意見，復本院認其作成之
    情形並無不當之情形，經審酌後認為適當，故渠等證人前開
    審判外之陳述均得為證據，合先敘明。
  (二)另現場照片、基隆市環境保護局執行違反廢棄物清理法案件
    94年2 月3 日基環廢字第0079號處分書、基隆市環境保護局
    96年4 月18日基環廢貳字第0960006599號函、停止廣告物登
    載之電信服務96年4 月16日基環廢字第002 號處分書、郵局
    存款收據，及扣案之開山刀1 把，均與本案事實具有自然關
    聯性，復分屬文書證據、物證等性質，亦無事證足認有違背
    法定程序或經偽造、變造所取得之情事，皆有證據能力，併
    此敘明。
貳、認定事實及理由及依據：
一、訊據被告己○○固坦承有貼小廣告，並於案發當天持刀對著
    庚○○等人揮舞之事實不諱，惟矢口否認有何妨害公務之犯
    行，辯稱：本件一開始由環保局稽查員2 名向伊謊稱要租屋
    ，伊即帶該2 人進入屋內看房間，之後又來了3 人，未經同
    意即進入伊屋內，經伊質問之後，才表示是環保局人員並出
    示證件，對方當場罵伊為何貼租屋廣告，並對伊辱罵三字經
    ，伊一時驚嚇過度，才跑到樓下，但該5 人在後面追伊，伊
    以為是遇到假租屋真強盜，為了自衛，才會有這樣之行為云
    云。惟查：本件係被告前在基隆市仁愛市場、博愛市場等處
    違規張貼、塗寫租售屋廣告，環保局稽查員即循廣告所載之
    0000000000號撥打電話予被告，嗣為確認被告身分便由環保
    局稽查員甲○○、乙○○依約前往被告住處，另環保局稽查
    員庚○○、戊○○、丁○○因恐甲○○、乙○○之安全有問
    題，即趁大門未關之際，亦進入屋內出示證件表明環保局稽
    查員身分，告知被告有違規廣告事由須接受開單告發，被告
    因環保局稽查員以租屋之名義查詢其身分，因而生氣大吼「
    違法就違法，上來那麼多人，要開單就開單」，隨而奔下樓
    ，庚○○等5 人立即跟在其後，被告隨即持開山刀1 把，朝
    庚○○等5 人的方向揮舞，並逼近作勢砍殺，使庚○○等5
    人無法靠近取締等事實，迭據證人庚○○、戊○○、乙○○
    、丁○○、甲○○於警詢、偵查中證述一致在卷（見偵查卷
    第9 至31、41、42、71、72頁），並有照片附卷及開山刀1
    把扣案可證。按衡諸被告與證人庚○○等5 人間原互不認識
    ，亦無仇隙，證人庚○○等5 人應無甘冒偽證之處罰而設詞
    攀誣被告之必要，是渠等證詞，應足採信。復被告於本院審
    理時亦供承證人庚○○等人在伊屋內要開單取締時，有表明
    身分並出示證件等語，則證人庚○○等人既已表明來意，則
    渠等為取締而緊追逃逸之被告，合乎事理，況斯時證人庚○○等5人 已追至路旁，核屬公共場所，更無讓人誤認遭強盜
    追趕之虞，被告反而趁勢持刀揮舞並逼近庚○○等5 人，益
    徵其目的係拒絕被取締違規情事。從而，被告飾詞否認犯行
    ，所辯並非可採，是本件事證已臻明確，被告犯行堪予認定
    ，應依法論科。
二、核被告所為，係犯刑法第135 條第1 項之對於公務員依法執
    行職務時施以脅迫罪。按刑法第135 條第1 項妨害公務罪，
    屬妨害國家公務之執行，為侵害國家法益，並非侵害個人法
    益之犯罪，如對於公務員2 人以上依法執行職務時施脅迫，
    仍屬單純一罪，並無刑法第55條所謂「想像競合犯」之法例
    適用，本件被告雖對環保局稽查員庚○○、戊○○、乙○○
    、丁○○、甲○○施脅迫方式妨害公務，其所侵害為國家法
    益，應僅論以單純一罪。爰審酌被告明知國民之守法義務，
    竟於環保局稽查員依法執行職務時，持刀逼近揮舞而施以脅
    迫，妨害公務情節非輕，且犯罪後猶飾詞否認犯罪，兼衡其
    犯罪之動機、手段、方法、所生危害等一切情狀，量處如主
    文所示之刑，並諭知易科罰金之折算標準。至公訴人以被告
    否認犯行，對被告具體求處有期徒刑6 月等語，惟本院審酌
    上情，認量處如主文所示之刑，已足收警惕之效，公訴人具
    體求處有期徒刑6 月，依「罪刑相當原則」，核屬過重。至
    扣案之開山刀1 把，為被告所有，業經被告於本院審理時供
    陳在卷，核屬被告妨害公務犯罪所用，爰依刑法第38條第1
    項第2 款之規定諭知沒收。
據上論斷，依刑事訴訟法第284 條之1 、第299 條第1 項前段，
刑法第135 條第1 項、第41條第1 項前段、第38條第1 項第2 款
，刑法施行法第1 條之1 第1 項、第2 項前段，判決如主文。
本案經檢察官丙○○到庭執行職務
中    華    民    國    97    年    12    月    30    日
                  刑事第二庭法  官  黃梅淑
以上正本證明與原本無異。
如不服本判決應於收受本判決後10日內向本院提出上訴書狀，其
未敘述上訴理由者，並得於提起上訴後10日內向本院補提理由書
狀（均須按他造當事人之人數附繕本。）「切勿逕送上級法院」
中    華    民    國    97    年    12    月    30    日
                            書記官  盧鏡合
附錄論罪科刑依據之法條：
中華民國刑法第135條
對於公務員依法執行職務時，施強暴脅迫者，處3 年以下有期徒
刑、拘役或3 百元以下罰金。
意圖使公務員執行一定之職務或妨害其依法執行一定之職務或使
公務員辭職，而施強暴脅迫者，亦同。
犯前二項之罪，因而致公務員於死者，處無期徒刑或7 年以上有
期徒刑；致重傷者，處3 年以上、10年以下有期徒刑。


司法院資訊處製作；財團法人民間司法改革基金會備份。
